【裁判字號】    92,訴,696
【裁判日期】    921013
【裁判案由】    毀損
【裁判全文】
臺灣桃園地方法院刑事判決                          九十二年度訴字第六九六號
    公  訴  人  臺灣桃園地方法院檢察署檢察官
    被      告  甲○○
    選任辯護人  藍松喬律師
右列被告因毀損案件，經檢察官提起公訴（九十一年度偵字第一一六號），本院判決
如左：
    主  文
甲○○無罪。
    理  由
一、公訴意旨略以：被告甲○○於民國八十九年十月間，擬將其所有座落桃園縣龍潭
    鄉○○路三一八號、三二○號之老舊二屋拆除重建，對於不願與之同時重建之告
    訴人乙○○所有同上三一六號房屋之該共有牆壁部分，於其同月三十日至九十年
    三月左右之施工期間，本應保持原狀以維安全，自不能為求施工便利、簡省牆柱
    用地而以任何毀損共同牆壁之方式施工，詎竟不顧告訴人乙○○該屋同屬老舊，
    亦不顧告訴人乙○○於施工期間一再口頭、發函要求停止下列作法，猶為一己之
    利益而僱請高明福等人（另由臺灣桃園地方法院檢察署以九十二年偵續字第三一
    號偵辦）逐層以剷平突出牆柱、削薄牆面甚或挖開牆角樑柱形成共用牆壁多處破
    洞之方式予以損壞，致令乙○○該屋頓失完全遮蔽功能，再於其原有基地逐樓緊
    靠共有牆壁施設鋼骨屋架（非一般之鋼筋或磚造結構），完成後一併將破洞等前
    述施工破壞部分加以修補。因認被告涉犯刑法第三百五十三條第一項之毀壞他人
    建築物之罪嫌。
二、按犯罪事實應依證據認定之，無證據不得推定其犯罪事實。又不能證明被告犯罪
    者，應諭知無罪之判決，刑事訴訟法第一百五十四條第二項、第三百零一條第一
    項分別定有明文。又「認定不利於被告之事實，需依積極證據，苟積極證據不足
    為不利於被告之認定時，即應為有利於被告之認定，更不必有何有利之證據。」
    ；「告訴人之告訴，係以使被告受刑事訴追為目的，是其陳述是否與事實相符，
    仍應調查其他證據以資審認。」，最高法院三十年上字第八一六號判例、五十二
    年台上字第一三○○號判例可資參照。又按刑法第三百五十三條毀損建築物罪，
    以行為人明知為「他人」之建築物，而有毀壞他人建築物重要部分，使該建築物
    失其效用之故意，為成立要件。
三、公訴意旨認被告甲○○涉犯上開罪嫌，無非係以被告坦承前開施工造成多處樑柱
    受損、破洞、裂痕事實、告訴人乙○○之指訴、施工照片四十九張、勘驗筆錄、
    臺灣省建築師公會桃園縣辦事處函等為其論據。訊據被告浪固坦承與告訴人相鄰
    建屋，且雙方所有之上開建築物間僅有一面牆壁，以及其於右述時間施工時，造
    成雙方間相鄰之牆壁有損壞之情形不諱，惟堅詞否認有何毀損他人建築物之犯行
    ，辯稱：(1)雙方相鄰之牆壁全部坐落在其所有之土地上，該牆壁係被告所建，被
    告所單獨所有之牆壁，並非雙方共同出資使用之之共有壁。(2)其施工期間，雖造
    成該相鄰之牆壁有部分之破損，但此係因改建期間工人施工不慎所造成之損害，
    並非被告出於毀損之犯意，而故意毀損所致等語。辯護人為被告辯護稱：(1)雙方
    相鄰之牆壁係在被告所有之土地上，為被告所單獨所有，與最高法院五十六年臺
    上字第六二二號判例所指共用牆壁之情形不同。(2)被告並未拆除該相鄰之牆壁，
    且在原牆壁上加四吋磚，反而使告訴人之房屋更加堅固，其房屋並無全部或一部
    喪失效用之情形等語。經查：
  (一)被告與告訴人分別所有之上開建築物為相鄰之建築物，上開建築物之一樓部分係
    由被告之前手先行建屋完成後，告訴人利用被告已興建完成之牆壁緊臨其旁建屋
    ，二樓部分亦是由被告之前手自行出資建造，以及二建築物相鄰處僅有一面牆壁
    ，並全部坐落於被告之所有之桃園縣龍潭鄉○○段二○九地號土地上等情，業據
    被告供明在案，核與告訴人乙○○之指訴（參本院九十二年六月六日訊問筆錄）
    、證人丁○○○、丙○○之於本院調查時證述之情節相符，並經桃園縣大溪地政
    事務所至現場複丈並製有複丈成果圖（參偵續卷第六二、六三頁）在卷可稽，應
    無疑義。且查被告與告訴人，於八十四年三月間，於桃園縣大溪地政事務所就雙
    方所有上開地段之二○九、二一○、二一三號地號土地進行地籍調查時，均曾到
    場指界，該所依雙方之指界進行測量之結果，雙方相鄰之牆壁係在被告所有之上
    開二○九地號土地（原地號為四五三之三）內，亦即在告訴人所有之土地（原地
    號為四五三之七）外，此亦有桃園縣大溪地政事務所九十年一月五日八九溪地二
    字第八九○一三五七三號函暨所附地籍調查表在卷可稽（參他卷第五五至五七頁
    ）。益加足認被告主觀上認定上開相鄰之牆壁係其前手自行出資搭建，並全部坐
    落於被告所有之上開土地上，該相鄰之牆壁為其所單獨所有，確有所據。被告主
    觀上既已認定雙方相鄰之牆壁為其所單獨所有，而非與相鄰之告訴人共有之共有
    壁，則縱被告有毀損之行為，亦難認其有毀損「他人」建築物之主觀犯意存在。
    又查，被告供稱：其因所有之上開建築物已屬老舊，而擬予以拆除重建，因而進
    行拆除舊屋之行為，且業為告訴人所是認。而拆解或破壞舊有建築物，復為重建
    前必須進行之工事，被告既係為了重建，而為拆解舊有建築物，在其施作過程中
    ，縱有些許破壞之結果，亦難認被告係基於毀損他人建築物之犯意。參以被告雖
    有將雙方之相鄰牆壁的柱面予以修齊之行為，但並未將牆壁面全部拆除，且其在
    修齊柱面後，緊臨該相鄰牆壁旁，加鋪設一Ｂ磚即十二公分之牆面，此不惟經本
    院勘驗現場查明屬實，且由桃園縣大溪地政事務所所製作之上開複成果圖，上所
    記錄該相鄰牆面已由原來之十二公分加厚為二十四公分亦足以證明。是足認被告
    對於該相鄰牆壁之毀損行為，係基於重建工事所為，而非基於毀損告訴人上開建
    築物之犯意而為之。被告既無毀損他人建築物之犯意，揆諸首揭說明，自與刑法
    第三百五十三條毀損他人建築物之構成要件有間，自難徒以告訴人之指訴而認定
    被告有毀損他人建築物之犯行。
  (二)至於告訴人雖指稱：其於嗣後建屋時，一樓部分係支付被告之前手使用費後，而
    使用被告已行搭建之牆壁作支撐，迄今已數十年。二樓部分亦是與被告之前手同
    時建築，共付牆壁之費用，該相鄰牆壁為共有壁云云，但查，告訴人之指訴，業
    經證人丙○○、丁○○○於本院調查時堅詞否認，另所聲請傳喚之證人戊○○於
    本院調查時亦證稱：其雖於雙方搭建二樓時有前往參與工作，但當時只是去幫哥
    哥的忙，不清楚雙方之情況等語（參本院審判筆錄）在案，而告訴人所提出之收
    據一紙，記載：「茲坐落於龍潭鄉○○路三二○號一、二樓走廊磚柱各一只，合
    計二只，今乙○○先生出資二千五百元為所用，特立此據為憑。立據人丙○○」
    ，顯係針對該建築物之走廊磚柱支付補償費，並非針對雙方之相鄰牆壁，因此，
    該張收據亦不足以證明告訴人取得該相鄰牆壁之所有權。公訴人既無法就告訴人
    已取得該相鄰牆壁所有權之事實加以證明，自難徒憑告訴人片面之詞，遽入被告
    於罪。另告訴人之代理人雖主張：被告於拆除舊有房屋之時點，雙方相鄰之該面
    牆壁，已因附合之法律關係，而成為告訴人所有云云，非但與民法八百十一條附
    合之規定要件不符，且縱如告訴人所述，係在被告拆除之時點，告訴人因上開規
    定取得所有權，則顯然告訴人取得所有權之時點，亦在被告拆除建物之後，更不
    能以告訴人之嗣後取得之權利，而推認被告拆除在前之行為，屬毀損「他人」建
    築物之行為，是告訴人代理人此部分所述，亦不足採。
  (三)綜合上述，被告既無毀損他人建築物之主觀犯意，則被告之行為顯與刑法第三百
    五十三條之要件係有間，此外，復查無其他積極之證據足以證明被告有何毀損他
    人建築物之犯行，揆諸首揭規定及說明，自應為被告無罪之諭知。據上論斷，應
    依刑事訴訟法第三百零一條第一項之規定，判決如主文。
本案經檢察官羅秀蓮到庭執行職務。
中      華      民      國    九十二    年      十      月     十三     日
                                 臺灣桃園地方法院刑事第十庭
                                     審判長法  官  江  德  民
                                           法  官  沈  士  亮
                                           法  官  李  桂  英
右正本證明與原本無異。
如不服本判決，應於判決送達後十日內向本院提出上訴狀( 應附繕本 )，上訴於
臺灣高等法院。
                                           書記官  張  淑  芬
中        華        民        國   九十二   年    十    月   二十     日


司法院資訊處製作；財團法人民間司法改革基金會備份。
